臺灣臺南地方法院民事判決
                                110年度重家繼訴字第9號原      告  黃盧玉市
訴訟代理人  曾平杉律師
            曾怡靜律師
被      告  黃宗明  

            黃景斌  
上列當事人間請求分割遺產事件，經本院於民國110年12月28日
言詞辯論終結，判決如下：
    主    　文
被告應偕同原告就如附表一編號一至十九所示不動產辦理繼承登
記。
兩造公同共有如附表一所示之遺產，依附表二「分割方法」欄所
示分割方法分割。
訴訟費用由兩造依如附表三所示應繼分比例負擔。
　  事實及理由
甲、程序方面：被告黃景斌經合法通知，無正當理由，未於最後
    言詞辯論期日到場，核無民事訴訟法第386條各款所列情形
    ，爰依原告之聲請，由其一造辯論而為判決。
乙、實體方面：
一、原告起訴主張：
（一）被繼承人黃登監係原告之配偶，被告2人之父親，被繼承
      人黃登監於民國108年12月14日死亡，遺有如附表一所示
      之遺產，兩造為其繼承人。因兩造對於遺產分配意見不同
      ，迄未能辦理遺產繼承分割登記，為分割遺產需要，爰依
      民法第1164條提起本件訴訟。
（二）又因如附表一所示遺產中之債權於繼承開始後已陸續匯款
      至被繼承人黃登監名下帳戶；另存款亦經原告提領以支付
      被繼承人黃登監生前看護、醫療費用，及被繼承人之喪葬
      費、殯葬費，暨因遺產所生之房屋稅、地價稅、牌照稅、
      遺產稅等，共新臺幣（下同）2,107,647元。加計後續所
      生孳息後，遺產現況如附表二所示。又原告曾在繼承開始
      前二年內，從被繼承人受有財產之贈與共211萬元。計算
      兩造依應繼分各應分得價額後，請求分割如附表一所示之
      遺產如附表二「分割方法」欄所示。　　　
（三）爰聲明：
　　1.被告應偕同原告就繼承被繼承人黃登監如附表一編號1至1
      9所示之不動產辦理繼承登記。
　　2.兩造繼承被繼承人黃登監之遺產，分割方法如附表二「分
      割方法」欄所示。
二、被告則答辯略以：
（一）被告黃宗明：意見同原告。
（二）被告黃景斌：被繼承人黃登監的房屋不止2棟，包含伊戶
      籍地中正路946號房屋，也是被繼承人黃登監的，伊一間
      都沒有，還要跟原告持分，不合理。
三、得心證之理由：
（一）查原告主張被繼承人黃登監於108年12月14日死亡，遺有
      如附表一所示之遺產，兩造為其全體繼承人，應繼分比例
      如附表三所示等情，有原告所提戶籍謄本、繼承系統表、
      財政部南區國稅局遺產稅繳清證明書影本、土地登記第一
      類謄本、房屋稅籍證明書影本、存摺影本等在卷可稽，堪
      可採信。又依卷附財政部南區國稅局遺產稅繳清證明書影
      本，被繼承人黃登監之遺產雖尚有「登成西葯房」投資1
      筆（調字卷第21頁），惟「登成西葯房」已於109年10月7
      日辦理廢止登記，有財政部南區國稅局新化稽徵所110年3
      月16日南區國稅新化銷售一字第1102542641號函附營業稅
      稅籍資料查詢作業列印1份存卷可憑（調字卷第285至287
      頁），兩造亦均合意此部分不列入本件遺產分割範圍（訴
      字卷第123頁）。又被告黃景斌雖爭執被繼承人黃登監之
      遺產遠不僅此云云，惟未舉證以實其說，自非可採。
（二）按分割共有物既對於物之權利有所變動，即屬處分行為之
      一種，凡因繼承於登記前已取得不動產物權者，其取得雖
      受法律之保護，不以其未經繼承登記而否認其權利，但繼
      承人如欲分割其因繼承而取得公同共有之遺產，因屬於處
      分行為，依民法第759條規定，自非先經繼承登記，不得
      為之(最高法院68年度第13次民事庭庭推總會議決議㈡)。
      次按不動產之繼承登記，得由任何繼承人為全體繼承人聲
      請之；合法繼承人為2人以上，其中部分繼承人因故不能
      會同其他繼承人共同申請繼承登記時，得由其中1人或數
      人為全體繼承人之利益，就被繼承人之不動產，申請為公
      同共有之登記，土地法第73條第1項及土地登記規則第120
      條第1項定有明文。準此，各繼承人固得為全體繼承人之
      利益，單獨申請為不動產之公同共有繼承登記，而可認在
      繼承人相互間，本無訴請其他繼承人協同辦理公同共有繼
      承登記之必要。惟繼承人中之一人或數人，於為全體繼承
      人之利益，辦理公同共有之繼承登記時，倘因與其他繼承
      人事實上處於對立、爭訟或類此之狀態，有難以取得申辦
      繼承登記之必要文件之情形，則該申辦繼承登記之繼承人
      ，以一訴合併請求其他繼承人協同辦理公同共有之繼承登
      記，並為全部遺產之分割，基於訴訟經濟原則，則有訴訟
      之保護必要(最高法院98年臺上字第2457號判決參照)。查
      兩造就遺產範圍亦無共識如前所述，足認原告難以取得被
      告之證件辦理繼承登記，則原告請求被告應偕同就附表一
      所示之不動產辦理繼承登記自屬可採。
（三）又按公同共有物之分割，除法律另有規定外，準用關於共
      有物分割之規定；又共有物之分割，依共有人協議之方法
      行之，分割方法不能協議決定，或於協議決定後因消滅時
      效完成經共有人拒絕履行者，法院得因任何共有人之請求
      ，命為下列之分配：一、以原物分配於各共有人，但各共
      有人均受原物之分配顯有困難者，得將原物分配於部分共
      有人。二、原物分配顯有困難時，得變賣共有物，以價金
      分配於各共有人；或以原物之一部分分配於各共有人，他
      部分變賣，以價金分配於各共有人，民法第830條第2項、
      第824條第1項及第2項分別定有明文。再按繼承人如欲終
      止其間之公同共有關係，惟有以分割遺產之方式為之，又
      將遺產之公同共有關係終止改為分別共有關係，性質上屬
      分割遺產方法之一（最高法院74年台上字第2561號判例、
      82年台上字第748號判決參照）。查本件如附表一所示之
      遺產依法並無不能分割之情事，兩造亦未主張或抗辯訂有
      不分割之特約，復無法達成協議分割，則原告訴請裁判分
      割，應予准許。又原告請求將兩造所繼承如附表一所示被
      繼承人黃登監之遺產依如附表二「分割方法」欄所示方法
      分割，被告黃宗明表示同意（訴字卷第131頁），被告黃
      景斌則表示無意見等語（訴字卷第128頁），是經審酌當
      事人意願、共有物之使用情形、經濟效用及各共有人間之
      公平，認原告主張上開分割方法為可採，爰判決如主文第
      2項所示。
（四）末按「因共有物分割、經界或其他性質上類似之事件涉訟
      ，由敗訴當事人負擔訴訟費用顯失公平者，法院得酌量情
      形，命勝訴之當事人負擔其一部」，民事訴訟法第80條之
      1定有明文，本件分割公同共有遺產之訴，係固有必要共
      同訴訟，原、被告之間本可互換地位，本件原告起訴雖於
      法有據，但被告之應訴實因訴訟性質所不得不然，是以本
      件之訴訟費用應由兩造依應繼分比例分擔，較為公允，併
      此敘明。
四、訴訟費用負擔之依據：家事事件法第51條，民事訴訟法第80
    條之1。　　　　　　　　
中　　華　　民　　國　　111 　年　　1 　　月　　11　　日
                  家事法庭法　官　許嘉容
以上正本係照原本作成。
如對本判決上訴，須於判決送達後20日內向本院提出上訴狀。如
委任律師提起上訴者，應一併繳納上訴審裁判費。
中　　華　　民　　國　　111 　年　　1 　　月　　11　　日
                          書記官　賴佳柔
附表一：
編號 種類        標          的 權利範圍  1 土地 臺南市○○區○○段000000地號   全部  2 土地 臺南市○○區○○段000000地號   1/5  3  土地 臺南市○○區○○段000000地號   1/5  4 土地 臺南市○○區○○段000地號   全部  5 土地 臺南市○○區○○段000地號   全部  6 土地 臺南市○○區○○段000地號   1/15  7 土地 臺南市○○區○○段000地號   1/15  8 土地 臺南市○○區○○段000地號   1/6  9 土地 臺南市○○區○○段000地號   1/6  10 土地 臺南市○○區○○段000地號   1/6  11 土地 臺南市○○區○○段000地號   1/6  12 土地 臺南市○○區○○段000地號   1/3  13 土地 臺南市○○區○○段00000地號   全部  14 土地 臺南市○○區○○段000地號   全部  15 土地 臺南市○○區○○段000地號   全部  16 土地 臺南市○○區○○段000地號   全部  17 土地 臺南市○○區○○段000地號   全部  18 房屋 臺南市○○區○○路000號 （稅籍編號00000000000）   全部  19 房屋 臺南市○○區○○路000號 （稅籍編號00000000000）   全部  20 存款 京城銀行000000000000帳戶：122,240元   21 存款 京城銀行000000000000帳戶：2,046元   22 存款 京城銀行-外幣000000000000帳戶：1,176.48美元   23 存款 關廟區農會00000000000000帳戶：52,812元   24 債權 老農11月、12月14,512元   25 債權 出售土地價款17,461,071元   26 投資 智邦：37股   27 投資 臺企銀：743股   28 投資 華映：39,408股   29 投資 京城銀行-聯博全球高收益債券基金AT股美元月配息：2,949,664元   30 動產 汽車N8-6657  

附表二：
編號 種類        標          的 權利範圍 分割方法  1 土地 臺南市○○區○○段000000地號   全部 分歸被告黃景斌取得  2 土地 臺南市○○區○○段000000地號   1/5   3  土地 臺南市○○區○○段000000地號   1/5   4 土地 臺南市○○區○○段000地號   全部 分歸原告取得應有部分1/3、被告黃景斌取得應有部分2/3  5 土地 臺南市○○區○○段000地號   全部 分歸被告黃宗明取得  6 土地 臺南市○○區○○段000地號   1/15   7 土地 臺南市○○區○○段000地號   1/15   8 土地 臺南市○○區○○段000地號   1/6 分歸原告、被告黃景斌、黃宗明各取得應有部分1/18  9 土地 臺南市○○區○○段000地號   1/6   10 土地 臺南市○○區○○段000地號   1/6   11 土地 臺南市○○區○○段000地號   1/6   12 土地 臺南市○○區○○段000地號   1/3 分歸原告、被告黃景斌、黃宗明各取得應有部分1/9  13 土地 臺南市○○區○○段00000地號   全部 分歸被告黃景斌取得  14 土地 臺南市○○區○○段000地號   全部 分歸原告、被告黃景斌、黃宗明各取得應有部分1/3  15 土地 臺南市○○區○○段000地號   全部   16 土地 臺南市○○區○○段000地號   全部 分歸被告黃宗明取得  17 土地 臺南市○○區○○段000地號   全部   18 房屋 臺南市○○區○○路000號 （稅籍編號00000000000）   全部   19 房屋 臺南市○○區○○路000號 （稅籍編號00000000000）   全部 分歸原告取得應有部分1/3、被告黃景斌取得應有部分2/3  20 存款 京城銀行000000000000帳戶：14,063,064元及所生孳息  分配被告黃景斌6,991,739元， 被告黃宗明 6,864,872元、餘額分配予原告  21 存款 京城銀行000000000000帳戶：2,603元及所生孳息  分配原告取得  22 存款 京城銀行-外幣000000000000帳戶：19,195元及所生孳息    23 存款 關廟區農會00000000000000帳戶：868.5元及所生孳息    24 投資 智邦：37股    25 投資 臺企銀：743股    26 投資 京城銀行-聯博全球高收益債券基金AT股美元月配息：2,949,664元及所生孳息    27 投資 華映：39,408股  分配原告、被告黃景斌、黃宗明各取得1/3  28 動產 汽車N8-6657  分配被告黃宗明取得 

　　　　　
附表三　　　　　　　　　　　　　　　  　　　　　　　　　
  繼承人 應繼分比例  黃盧玉市     1/3  黃宗明    1/3   黃景斌    1/3